【裁判字號】    95,破抗,26
【裁判日期】    950907
【裁判案由】    宣告破產
【裁判全文】
臺灣高等法院高雄分院民事裁定          95年度破抗字第26號
抗  告  人  甲○○
                      1號
代  理  人  尤挹華律師
            郭正鵬律師
上列抗告人因聲請宣告破產事件，對於民國95年8月4日臺灣高雄
地方法院95年度破字第10號所為裁定提起抗告，本院裁定如下：
    主  文
抗告駁回。
抗告程序費用由抗告人負擔。
    理  由
一、本件聲請及抗告意旨略以：伊已積欠各金融機關新台幣（下
    同）268萬8000元，並因繼承父親所遺坐落高雄縣岡山鎮○
    ○段1100地號土地及其上1133建號即門牌號碼高雄縣岡山鎮
    華夏村25號建物（下稱系爭房地）而與母親及兄弟姊妹共同
    對南山人壽保險股份有限公司（下稱南山人壽公司）負有抵
    押借款70萬8000元之債務。伊目前除尚能提出25萬元現金外
    ，並無其他資產，而有不能清償債務之情形。如法院宣告伊
    破產，伊願立即提供25萬元供作破產財團之基礎，並洽請母
    親及兄弟姊妹代為承擔對南山公司借款本息之清償。又有無
    宣告破產之實益，應審酌債務人之財產是否足敷清償破產財
    團費用及財團債務，非以破產債權得否受清償而定。原裁定
    以伊所餘財產不敷清償債務而認伊無宣告破產之實益，顯然
    有誤，爰求予廢棄等語。
二、按破產法第57條規定，債務人不能清償債務者，固得宣告破
    產。惟破產程序，乃債務人無力對全體債權人清償債務時，
    由法院介入，強制將債務人之全部財產依一定程序為變價及
    分配，使全體債權人得以公平受償之程序。是依破產法第14
    8 條規定之旨趣，債務人之財產如可預見不敷清償破產財團
    費用及財團債務，致使多數債權人之普通債權無法獲得公平
    滿足，即無宣告破產之實益，而如仍進行破產程序，顯與破
    產制度之本旨及目的有違，故不應准許。
三、本件抗告人截至民國95年3 月間止，尚積欠南山人壽公司68
    萬5207元、積欠中華商業銀行股份有限公司50萬2338元、積
    欠台北國際商業銀行股份有限公司47萬0916元、積欠新竹國
    際商業銀行股份有限公司45萬9746元、積欠萬泰商業銀行中
    正分行49萬0733元、積欠台新國際商業銀行股份有限公司共
    80萬7481元未清償，合計341 萬6421元等情，固有各該銀行
    函可佐。而抗告人雖陳報其尚能提出25萬元現金，惟此25萬
    元乃抗告人經原審通知補正其可供清償債務之證明時，具狀
    主張其向友人吳皓偉借貸之25萬元，且依抗告人所提出由吳
    皓偉書立之承諾證明書，載明如本件破產事件經法院准許抗
    告人破產時，吳皓偉願借支給抗告人25萬元，協助抗告人進
    行破產清算等情（見原審卷45、46頁），可知抗告人所稱之
    25萬元僅係吳皓偉承諾於法院宣告抗告人破產時，同意借貸
    予抗告人之款項，並非抗告人目前有25萬元現金。另抗告人
    與其家人繼承之系爭房地，已設定最高限額120 萬元抵押權
    予南山人壽公司，有土地登記謄本在卷可稽。而抗告人尚欠
    南山人壽公司之68萬5207元，依破產法第108 條規定係屬別
    除權，扺押權人得不依破產程序行使其權利。抗告人雖稱伊
    如獲法院宣告破產，將洽請伊母親及兄弟姊妹向南山人壽公
    司清償該筆債務，惟此乃將來不確定之事，無從預為審酌，
    則依抗告人所稱其應有部分之現值44萬元計算，顯不足清償
    南山人壽保險公司之扺押債權，遑論於宣告破產後，依破產
    法第95條、第97條規定，須先支付破產財團之管理、變價及
    分配所生之費用，及破產管理人之報酬等財團費用及財團債
    務。是抗告人未舉證其有資產足敷清償破產財團費用及財團
    債務，即無進行破產程序之必要，其聲請宣告破產，不應准
    許。原裁定駁回抗告人之聲請，理由雖有不同，惟結論相同
    ，仍應予維持。抗告意旨指摘原裁定為不當，求予廢棄，為
    無理由。
四、據上論結，本件抗告為無理由，應依破產法第5 條，民事訴
    訟法第495 條之1 第1 項、第449 條第2 項、第78條，裁定
    如主文。
中    華    民    國    95    年    9     月    7    日
                            民事第四庭
                                審判長法官  蔡文貴
                                法      官  黃科瑜
                                法      官  徐文祥
以上正本證明與原本無異。
如不服本裁定應於送達後10日內向本院提出再抗告狀 (並按他造
當事人之人數附繕本)， 並繳納再抗告費新臺幣1,000 元。再為
抗告應以適用法規顯有錯誤為理由，並經本院之許可，該許可以
原裁定所涉及之法律見解具有原則上之重要性者為限，並委任律
師為代理人。
中    華    民    國    95    年    9     月    7    日
                                書  記  官  陳金卿
註明:
抗告人之配偶、三親等內之血親、二親等內之姻親，或抗告人為
法人、中央或地方機關時，其所屬專任人員具有律師資格並經法
院認適當者，亦得為第三審代理人。抗告人或其法定代理人具有
律師資格者及前項情形，應於提起抗告或委任時釋明之。


司法院資訊處製作；財團法人民間司法改革基金會備份。
